---
title: "PACOTE JANITOR"
date: "jan/2022"
output:
  html_document:
    self_contained: false
    fig_width: 7
    fig_height: 6
    fig_caption: true
---

```{r setup, include=FALSE}
knitr::opts_chunk$set(echo = TRUE, warning = FALSE, error = FALSE, message = FALSE)

```


O pacote janitor disponível no R contém várias funções simples e fáceis para limpeza de base de dados. Veja como utilizá-lo:

```{r, eval=FALSE}
install.packages("janitor")
install.packages("tidyverse")
install.packages("readxl")
```

```{r}
library(janitor)
library(tidyverse)
library(readxl)
```

Como exemplo, vamos utilizar a base de dados sobre os cinemas da cidade do Rio de Janeiro disponível em [DATA.RIO](https://www.data.rio/documents/cinemas-por-n%C3%BAmero-de-salas-e-capacidade-segundo-as-regi%C3%B5es-administrativas-ra-e-bairros-do-munic%C3%ADpio-do-rio-de-janeiro-2017/about):
```{r}
cinemas <- read_excel("D:/beatr/Downloads/458.xlsx")
```

Observe que o nome das variáveis contém letras maiúsculas, espaços e acentos, o que atrapalha na programação:
```{r}
cinemas %>%
  head() %>% 
  knitr::kable()
```


A função clean_names() resolve este problema limpando e padronizando os nomes das variáveis:
```{r}
cinemas_clean <-  cinemas %>%
  janitor::clean_names() 

names(cinemas_clean)
```

Veja que a função removeu os acentos, colocou todas as letras em minúsculas  e substituiu os espaços por _

```{r}
cinemas_clean %>%
  head() %>% 
  knitr::kable()
```

Outras opções de escrita utilizando a prática CamelCase:
```{r}
  cinemas %>%
  janitor::clean_names(case = "snake") %>%
  names()

  cinemas %>%
  janitor::clean_names(case = "upper_camel") %>%
  names()

  cinemas %>%
  janitor::clean_names(case = "lower_camel") %>%
  names()
```


Com a função tably() é possível fazer tabelas de frequências (absoluta e relativa) junto com o operador pipe:
```{r}
mtcars %>% 
  janitor::tabyl(cyl) %>%
  knitr::kable()
```

Também é possível fazer tabelas de contingência com tabyl(). Basta utilizar duas variáveis:
```{r}
mtcars %>% 
  janitor::tabyl(cyl, am) %>%
  knitr::kable() 
  
```

As funções com o prefixo adorn_* alteraram a estética da tabela, por exemplo:
```{r}
mtcars %>% 
  janitor::tabyl(cyl) %>% 
  janitor::adorn_pct_formatting() %>% 
  janitor::adorn_totals(where = "row") %>%
  knitr::kable()
```




Referências: 

https://github.com/sfirke/janitor